【裁判字號】    97,訴,2720
【裁判日期】    971124
【裁判案由】    違反毒品危害防制條例
【裁判全文】
臺灣彰化地方法院刑事判決              97年度訴字第2471號
                                      97年度訴字第2720號
                                      97年度訴字第3256號
公  訴  人  臺灣彰化地方法院檢察署檢察官
被      告  甲○○
                    （另案在臺灣雲林第二監獄執行中）
上列被告因違反毒品危害防制條例案件，經檢察官提起公訴（97
年度毒偵字第2813號、第3125號、第3199號、第4158號），本院
依簡式審判程序判決如下：
    主  文
甲○○施用第一級毒品，累犯，處有期徒刑玖月；又施用第一級
毒品，累犯，處有期徒刑玖月；又施用第一級毒品，累犯，處有
期徒刑玖月。應執行有期徒刑貳年。
    事  實
一、甲○○前於民國90年間，因施用毒品案件，經本院以90年度
    毒聲字第4529號裁定送勒戒處所施以觀察、勒戒後，認有繼
    續施用毒品之傾向，復經本院以91年度毒聲字第624號裁定
    令入戒治處所施以強制戒治，再經本院以91年度毒聲字第21
    25號裁定停止戒治，所餘戒治期間付保護管束，於91年9月5
    日停止處分出所，迄92年2月26日保護管束期滿未經撤銷停
    止戒治，而視為強制戒治執行完畢，並由臺灣彰化地方法院
    檢察署檢察官以92年度戒毒偵字第150號、第151號為不起訴
    處分確定。其又於前揭強制戒治執行完畢後5年內之94年間
    ，因施用第一、二級毒品案件，經本院以94年度訴字第2106
    號判決各判處有期徒刑8月、4月，應執行有期徒刑11月確定
    ；另因竊盜案件，經臺灣臺中地方法院以94年度易字第1612
    號判決判處有期徒刑8月確定；上開案件嗣經本院以96年度
    聲減字第216號裁定減刑及定應執行之刑為有期徒刑9月確定
    ，於96年7月16日縮短刑期執行完畢。詎仍不知悔改，復分
    別基於施用第一級毒品海洛因之犯意，(1)於97年4月25日20
    時許，在其位於彰化縣和美鎮○○里○○路202巷15號住處
    房間內，以將海洛因置入注射針筒內摻水施打手臂靜脈血管
    之方式，施用第一級毒品海洛因1次；(2)另於97年6月21日20
    時許，在彰化縣和美鎮德美公園廁所內，以將海洛因置入注
    射針筒內摻水施打手臂靜脈血管之方式，施用第一級毒品海
    洛因1次；(3)又於97年9月3日16時許，在上開德美公園廁所
    內，以將海洛因置入注射針筒內摻水施打手臂靜脈血管之方
    式，施用第一級毒品海洛因1次。嗣分別於：(1)97年4月26日
    20時許，為警在彰化縣和美鎮○○路與孝義路口處查獲，經
    採集其尿液送驗，結果呈嗎啡陽性反應；(2)於97年6月22日1
    4時20分許及同年月23日11時許，因其屬毒品列管人口，先
    後經警採集其尿液送驗，結果均呈嗎啡陽性反應；(3)97年9
    月4日18時許，因其屬毒品列管人口，經警通知其採尿送驗
    ，結果呈嗎啡陽性反應，而悉上情。
二、案經彰化縣警察局和美分局報告臺灣彰化地方法院檢察署檢
    察官偵查起訴。
    理  由
一、本件被告甲○○所犯係死刑、無期徒刑、最輕本刑為3年以
    上有期徒刑以外之罪，其於準備程序就前揭被訴事實為有罪
    之陳述，經受命法官告知簡式審判程序之旨，並聽取其與公
    訴人之意見後，本院認無不得或不宜改依簡式審判程序進行
    之處，爰依刑事訴訟法第273條之1第1項、第284條之1，裁
    定本案由受命法官獨任進行簡式審判程序，合先敘明。
二、訊據被告甲○○對於上揭事實坦承不諱，且其分別於97年4
    月26日、97年6月22日、97年6月23日及97年9月4日為警採集
    之尿液送驗，結果均呈嗎啡陽性反應，有應受尿液採驗人尿
    液檢體採集送驗紀錄表1紙、彰化縣警察局和美分局委託檢
    驗尿液代號與真實姓名對照認證單3紙及詮昕科技股份有限
    公司濫用藥物尿液檢驗報告4紙附卷可憑，足徵被告之任意
    性自白與事實相符，可以採信。
三、按施用第一、二級毒品為犯罪行為，毒品危害防制條例第10
    條定有處罰明文。故施用第一、二級毒品者，依前揭規定本
    應科以刑罰，惟基於刑事政策，對合於一定條件之施用者，
    則依同條例第20條、第23條之規定，施以觀察、勒戒或強制
    戒治之保安處分。又毒品危害防制條例於92年7月9日修正公
    布，自93年1月9日施行。其中第20條、第23條將施用毒品之
    刑事處遇程序，區分為「初犯」及「5年內再犯」、「5年後
    再犯」。依其立法理由之說明：「初犯」，經觀察、勒戒或
    強制戒治後，應為不起訴處分或不付審理之裁定；經觀察、
    勒戒或強制戒治執行完畢釋放後，「5年內再犯」者，因其
    再犯率甚高，原實施之觀察、勒戒及強制戒治既已無法收其
    實效，爰依法追訴或裁定交付審理。至於經觀察、勒戒或強
    制戒治執行完畢釋放後，「5年後再犯」者，前所實施之觀
    察、勒戒或強制戒治已足以遮斷其施用毒品之毒癮，為期自
    新及協助其斷除毒癮，仍適用「初犯」規定，先經觀察、勒
    戒或強制戒治之程序。從而依修正後之規定，僅限於「初犯
    」及「5年後再犯」二種情形，始應先經觀察、勒戒或強制
    戒治程序。倘被告於5年內已再犯，經依法追訴處罰，縱其
    第3次（或第3次以上）再度施用毒品之時間，在初犯經觀察
    、勒戒或強制戒治執行完畢釋放5年以後，已不合於「5年後
    再犯」之規定，且因已於「5年內再犯」，顯見其再犯率甚
    高，原實施觀察、勒戒或強制戒治，已無法收其實效，即應
    依該條例第10條處罰（參照最高法院97年度第5次刑事庭會
    議決議）。查本件被告曾於90年間，因施用毒品案件，經本
    院以90年度毒聲字第4529號裁定送勒戒處所施以觀察、勒戒
    後，認有繼續施用毒品之傾向，復經本院以91年度毒聲字第
    624號裁定令入戒治處所施以強制戒治，再經本院以91年度
    毒聲字第2125號裁定停止戒治，所餘戒治期間付保護管束，
    於91年9月5日停止處分出所，迄92年2月26日保護管束期滿
    未經撤銷停止戒治，而視為強制戒治執行完畢，並由臺灣彰
    化地方法院檢察署檢察官以92年度戒毒偵字第150號、第151
    號為不起訴處分確定。其又於前揭強制戒治執行完畢後5年
    內之94年間，因施用第一、二級毒品案件，經本院以94年度
    訴字第2106 號判決各判處有期徒刑8月、4月，應執行有期
    徒刑11月確定等情，有臺灣高等法院被告前案紀錄表及臺灣
    彰化地方法院檢察署刑案資料查註紀錄表各1份在卷可參。
    是被告前因施用毒品案件，經強制戒治執行完畢並釋放後，
    曾於5年內再度施用毒品並經依法追訴處罰，縱其於本案之
    施用毒品犯罪時間距離先前強制戒治執行完畢釋放已逾5年
    ，仍不合於「5年後再犯」之規定，且因被告已於「5年內再
    犯」，顯見其再犯率甚高，即應依毒品危害防制條例第10條
    之規定處罰。綜上所述，本案事證明確，被告犯行洵堪認定
    ，應予依法論科。
四、查海洛因係毒品危害防制條例第2條第2項第1款所稱之第一
    級毒品，依法不得持有、施用。故核被告所為，均係犯毒品
    危害防制條例第10條第1項之施用第一級毒品罪。被告持有
    第一級毒品海洛因進而施用，持有之低度行為應為施用之高
    度行為所吸收，不另論罪。其所犯上開3次施用第一級毒品
    罪間，犯意各別、行為互殊，應予分論併罰。再被告前於94
    年間，因施用第一、二級毒品案件，經本院以94年度訴字第
    2106號判決各判處有期徒刑8月、4月，應執行有期徒刑11月
    確定；另因竊盜案件，經臺灣臺中地方法院以94年度易字第
    1612號判決判處有期徒刑8月確定；上開案件嗣經本院以96
    年度聲減字第216號裁定減刑及定應執行之刑為有期徒刑9月
    確定，於96年7月16日縮短刑期執行完畢等情，有臺灣彰化
    地方法院檢察署刑案資料查註紀錄表、臺灣高等法院被告前
    案紀錄表各1份在卷可考，其於5年以內故意再犯本件有期徒
    刑以上之3罪，均為累犯，應各依刑法第47條第1項之規定加
    重其刑。爰審酌被告經強制戒治及刑之執行後，猶未能深切
    體認毒品危害己身之鉅，及早謀求脫離毒害之道，反而於出
    監後伺機再犯，未見有何收斂、警惕之意，無視於毒品對於
    自身健康之戕害及國家對於杜絕毒品犯罪之禁令，自有使其
    接受相當時期監禁以敦化性情之必要，惟念及被告於犯後尚
    能坦承犯行，且施用毒品固戕害個人健康至深，然就他人權
    益之侵害仍屬有限，及其犯罪動機、目的、手段、智識程度
    等一切情狀，分別量處如主文所示之刑，並定其應執行之刑
    ，以示懲儆。
據上論斷，應依刑事訴訟法第273條之1第1項、第299條第1項前
段，毒品危害防制條例第10條第1項，刑法第11條前段、第47第1
項、第51條第5款，判決如主文。
本案經檢察官陳茂榮到庭執行職務。
中    華    民    國    97    年    11    月    24    日
                  刑事第二庭          法  官  尚安雅
以上正本證明與原本無異。
如不服本判決，應於收受判決後10日內向本院提出上訴書狀，並
應敘述具體理由；其未敘述上訴理由者，應於上訴期間屆滿後20
日內向本院補提理由書（均須按他造當事人之人數附繕本「切勿
逕送上級法院」）。
中    華    民    國    97    年    12    月     1    日
                                      書記官  陳文俊
附錄本案論罪科刑法條全文：
毒品危害防制條例第10條
施用第一級毒品者，處 6 月以上 5 年以下有期徒刑。
施用第二級毒品者，處 3 年以下有期徒刑。


司法院資訊處製作；財團法人民間司法改革基金會備份。
